【裁判字號】    98,台上,594
【裁判日期】    980212
【裁判案由】    違反毒品危害防制條例
【裁判全文】
最高法院刑事判決              九十八年度台上字第五九四號
上  訴  人  甲○○
                    （
            乙○○
                    （
上 列一 人
選任辯護人  楊丕銘律師
上  訴  人  丙○○
                    （
選任辯護人  黃溫信律師
上  訴  人  丁○○
上列上訴人等因違反毒品危害防制條例案件，不服台灣高等法院
台南分院中華民國九十七年十一月十三日第二審判決（九十七年
度上訴字第八七八號，起訴案號：台灣嘉義地方法院檢察署九十
五年度偵字第五六六二、八一七八號），提起上訴，本院判決如
下：
    主  文
原判決撤銷，發回台灣高等法院台南分院。
    理  由
本件原判決認定：(一)、上訴人甲○○與其夫柯文瑞（已判刑確定
）共同基於販賣第一級毒品海洛因以營利之概括犯意，自民國九
十五年五月間某日起至同年六月三十日止，在嘉義市○○街一四
０巷一０號二樓之二柯文瑞與甲○○住處，先由上訴人乙○○撥
打柯文瑞所有之0000000000號行動電話聯繫後，再前往該住處購
買，或由柯文瑞或由甲○○將第一級毒品海洛因販賣予乙○○，
每三、四日左右即販賣半錢，價格新台幣（下同）一萬六千元，
共計販賣十次，總計得款十六萬元。(二)、上訴人丁○○與柯文瑞
基於共同販賣第一級毒品海洛因營利之犯意，於九十五年七月底
之某日，在嘉義市○○街一四０巷一０號二樓之二柯文瑞與甲○
○住處，以八千元之價格，販賣四分之一錢之海洛因一次予乙○
○。(三)、乙○○意圖營利，基於販賣第二級毒品安非他命營利之
概括犯意，自九十五年五月間起至九十五年六月三十日止，由王
瑞麟以公用電話或李文欽所有之0000000000號行動電話撥打乙○
○所使用之門號0000000000號行動電話聯繫後，在嘉義市○○路
某處，以每次五百元之價格，供施用一次之數量，販賣甲基安非
他命十次予王瑞麟，總計得款五千元。(四)、乙○○另行起意，與
上訴人丙○○基於共同販賣第一級毒品海洛因營利之犯意，於九
十五年七月九日下午四時五十分許由李文欽以其使用門號000000
0000號行動電話撥打乙○○所使用之門號0000000000號行動電話
，聯絡購買海洛因一千元，再由丙○○帶往嘉義市○○路交付予
李文欽。再於同年七月十七日上午十一時許，亦由李文欽以其使
用門號0000000000號行動電話撥打乙○○所使用之門號00000000
00號行動電話，聯絡購買海洛因一千元，亦由丙○○帶往嘉義市
北門口憲兵隊附近交付海洛因予李文欽，先後二次，每次得款一
千元。嗣於九十五年八月二日十六時四十分許，警方持搜索票在
柯文瑞與甲○○居住之嘉義市○○街一四０巷十號二樓之二搜索
，並扣得原判決附表六之一編號一至三所示柯文瑞所有之海洛因
、甲基安非他命及原判決附表六之一其餘供本件犯罪或預備犯罪
所用之物；另在嘉義市○○街「峇里島大樓地下停車場」內，查
獲乙○○持有含有第三級毒品特拉嗎竇成分之藥丸二十九顆；又
於同日十二時四十分許，在嘉義市○○街「全家便利商店」前，
查獲丙○○持有乙○○所交而欲販賣如原判決附表七編號一所示
海洛因，並於其位於嘉義市○○街十三號四樓之二住處查獲原判
決附表七編號二至四所示丙○○所有，供犯罪所用之物，而查悉
上情等情。因而維持第一審關於論處甲○○共同連續販賣第一級
毒品罪刑；論處丁○○共同販賣第一級毒品罪刑；論處乙○○連
續販賣第二級毒品罪刑及共同販賣第一級毒品二罪罪刑；論處丙
○○共同販賣第一級毒品二罪罪刑部分之判決，駁回上訴人等在
第二審之上訴，固非無見。
惟查：(一)、科刑判決所認定之事實，與其所採用之證據不相適合
，即屬證據上之理由矛盾，其判決為當然違背法令。原判決理由
欄乙、一、(三)、以證人黃振興警詢中之供述，為認定甲○○有原
判決事實欄一所載與柯文瑞共同連續十次販賣第一級毒品海洛因
予乙○○犯行之證據之一。然黃振興並未供證其有幫柯文瑞、甲
○○夫妻販賣海洛因予乙○○，亦未證述有目睹甲○○有販賣海
洛因予乙○○之事，且原判決亦認定係柯文瑞或由甲○○將海洛
因交予乙○○，足見上開採用之上開證據與所認定之事實不相適
合，自有證據上理由矛盾之違法。(二)、有罪之判決書，其理由說
明互生齟齬，即屬理由矛盾，按諸刑事訴訟法第三百七十九條第
十四款後段規定，其判決當然為違背法令，原判決理由欄甲、一
、說明乙○○於偵查中以被告身分所為之陳述，並非以證人身分
具結作證，對共同被告甲○○等人而言，無證據能力，惟理由欄
乙、一、(二)、又引用乙○○偵查中未經具結之供述，認定甲○○
犯罪（見原判決第九頁倒數第四行至倒數第七行），其理由說明
前後矛盾，難謂適法。(三)、科刑之判決書須將認定之犯罪事實詳
記於事實欄，然後於理由內逐一說明其憑以認定之證據，使事實
與理由兩相一致，方為合法；倘事實欄有及，理由內未加說明
，即有理由不備之違法。原判決認定丁○○與柯文瑞以八千元之
價格，販賣四分之一錢之海洛因予乙○○等情。然依何證據及理
由認定此販賣海洛因之數量及價格，原判決未予說明，自有理由
欠備之違法。(四)、原判決依卷附通訊監察譯文，為認定丁○○有
與柯文瑞共同販賣重四分之一錢之海洛因予乙○○犯行之證據之
一（見原判決第十三頁第二十行至第二十三行）；惟依該通訊監
察譯文，丁○○通話對象為「志仔」、「阿芬（男）」「阿慧」
、「全哥」、「阿良舅舅」、「阿廷」等人，並無與乙○○之通
訊，故原判決以該通訊監察譯文為認定丁○○有販賣海洛因予乙
○○之證據，亦有未合。(五)、原判決認乙○○有原判決事實欄三
所載連續十次販賣甲基安非他命予王瑞麟之犯行，係以王瑞麟於
警詢及偵查中之供述及證人李文欽於第一審九十七年四月十八日
審理時所證：當時向「嫂子」之人購買，王瑞麟均稱她「乙○○
」等語為其認定之依據（即第一審卷(三)第二十九頁之證言，見原
判決第十五頁第五、六行）。然李文欽當日該供述之意旨係指其
向綽號「嫂子」之女子購買海洛因，王瑞麟叫她「乙○○」，事
實上拿海洛因給伊之人為法庭上之丙○○等情，並非證述王瑞麟
有向乙○○購買安非他命之事實，故原判決以李文欽之上開供述
，用以佐證王瑞麟於警詢及偵查中所證述向乙○○購買甲基安非
他命等語，應非虛構等情，有證據上理由矛盾之違法。(六)、犯毒
品危害防制條例第四條第一項至第四項、第五條第一項至第四項
、第六條第一項至第四項、第七條第一項至第四項、第八條第一
項至第四項、第十條或第十一條第一、二項之罪，供出毒品來源
，因而破獲者，得減輕其刑，同條例第十七條定有明文，則施用
毒品之人，如供出毒品來源因而破獲，既得藉以邀求寬典減輕其
刑，為擔保其所為不利於對向共犯之陳述之真實性，尤應有足以
令人確信其陳述為真實之補強證據，始得據為不利被告之認定。
本件原判決認定乙○○有連續販賣甲基安非他命予王瑞麟之犯行
，原判決所引用李文欽之上開供詞既不足以佐證王瑞麟不利乙○
○之供述確與事實相符，則究竟有無其他補強證據足以證明王瑞
麟所述向乙○○購買甲基安非他命等情為可採，原審未進一步詳
查說明，自有可議。(七)、原判決事實欄四記載乙○○、丙○○二
人共同於九十五年七月九日及十七日先後二次販賣海洛因予李文
欽，均係由丙○○交付毒品予李文欽等情。惟李文欽於九十五年
十一月六日檢察官偵查中係稱：向乙○○買海洛因，係乙○○下
車與伊交易，當時車上另有一人，或乙○○自己騎機車過來等語
（見偵字第五六六二號卷(二)第五０四頁），於九十六年五月二日
檢察官偵查時則稱：伊打電話向乙○○說要買海洛因後，都是由
丙○○交付毒品等語（見偵字第八一七九號影印卷第一四五頁）
，其先後所述何人交付海洛因並不一致，原判決理由欄併引此不
一致之供述，認定乙○○、丙○○有此部分之犯行（見原判決第
十七頁第七行至第二十七行），有判決理由矛盾之違法。(八)、原
判決事實欄記載乙○○、丙○○先後二次販賣各一千元之海洛因
予李文欽等情。然丙○○於警詢時係稱：乙○○每次拿二至三包
之海洛因給伊交付購買人，每次販賣所得二千元至三千元不等等
語（見警卷一第四十一頁），其所述販賣金額與事實欄所載不盡
相符，原判決理由欄乙、四、(二)、引用此部分供述為論罪之依據
，亦有違誤。上訴意旨指摘原判決違背法令，尚非全無理由，應
認有發回更審之原因。
據上論結，應依刑事訴訟法第三百九十七條、第四百零一條，判
決如主文。
中    華    民    國  九十八  年    二    月   十二   日
                      最高法院刑事第五庭
                          審判長法官  陳  正  庸
                                法官  賴  忠  星
                                法官  林  秀  夫
                                法官  宋      祺
                                法官  陳  祐  治
      本件正本證明與原本無異
                                      書  記  官
中    華    民    國  九十八  年    二    月   十七   日
                                                      Ｍ


司法院資訊處製作；財團法人民間司法改革基金會備份。
